【裁判字號】    92,自緝,7
【裁判日期】    920630
【裁判案由】    詐欺
【裁判全文】
臺灣臺北地方法院刑事判決                            九十二年度自緝字第七號
    自  訴  人  乙○○
    被      告  甲○○
右列被告因詐欺案件，經自訴人提起自訴，本院判決如左：
    主  文
甲○○無罪。
    理  由
一、自訴意旨如後附自訴狀影本所載。
二、按犯罪事實應依證據認定之，無證據不得推定其犯罪事實，刑事訴訟法第一百五
    十四條定有明文。又認定不利於被告之事實，須依積極證據，茍積極證據不足為
    不利於被告事實之認定時，即應為有利於被告之認定，更不必有何有利之證據；
    且刑事訴訟法上所謂認定犯罪事實之積極證據，係指適合於被告犯罪事實之認定
    之積極證據而言，雖不以直接證據為限，間接證據亦包括在內，然而無論直接或
    間接證據，其為訴訟上之證明，須於通常一般之人均不致有所懷疑，而得確信其
    為真實之程度者，始得據為有罪之認定，倘其證明尚未達到此一程度，而有合理
    之懷疑存在時，自不能以推測或擬制之方法，以為有罪裁判之基礎，最高法院著
    有三十年上字第八一六號、二十九年上字第三一０五號、七十六年台上字第四九
    八六號、四十年台上字第八六號等判例可資參照。次按刑法第三百三十九條第一
    項詐欺取財罪之成立，以意圖為自己或第三人不法之所有，以詐術使人將本人或
    第三人之物交付為要件，所謂以詐術使人交付，必須被詐欺人因其詐術而陷於錯
    誤，若其所用方法，不能認為詐術，亦不致使人陷於錯誤，即不構成該罪；而債
    務人於債之關係成立後，其有未依約定本旨履行者，在社會一般交易經驗上常見
    之原因非一，舉凡因不可歸責於己之事由而不能給付，或因合法主張抗辯而拒絕
    給付，甚至在負債之後另行起意遲延給付，皆有可能，非可盡予推定為自始無意
    給付之財產犯罪一端，而刑事被告依法不負自證無罪之責任，若無足可證明其自
    始意圖不法所有之積極證據，縱就所負債務惡意違約不為履行，仍為民事上之問
    題，要難以單純債務不履行之狀態，推測其負債之初已有詐欺之故意。訊據被告
    甲○○堅決否認有何詐欺犯行，辯稱：我常去「宏都舞廳」消費，之前也曾付清
    消費款項，丙○○的支票是友人「阿七」償還我的欠款，我不知道會跳票，並沒
    有詐欺的意圖等語。經查，被告係於民國八十九年五月間至自訴人任職之「宏都
    舞廳」消費時，交付「發票人丙○○、付款人淡水第一信用合作社、帳號一一
    七一一五、票號ＪＥ七九五四、日期八十九年八月三十日、金額十八
    萬八千元」之支票一張予自訴人，作為支付嗣後於「宏都舞廳」消費款項之用，
    被告實際到場消費後，再簽發消費金額之本票作為憑證等情，業據自訴人陳述明
    確，堪信為真；揆之上開支票帳戶自八十九年六月三十日開始，才出現退票，至
    同年七月二十八日，始遭拒絕往來等情，有台北縣淡水第一信用合作社函一件附
    卷可稽，是被告交付前開支票予自訴人之際，該支票之帳戶既尚未出現退票及拒
    絕往來之情形，自不得僅以上揭支票嗣後遭到退票之事實，推論被告係明知該張
    支票無法兌現，而基於詐欺之意思交付自訴人。參以被告曾與友人至「宏都舞廳
    」消費十幾、二十次，其中亦有付清款項之情形一節，已據自訴人陳述屬實，而
    被告業與自訴人達成和解等情，亦有協議書一件在卷足據，是揆諸前揭說明，被
    告所簽發之支票及本票未能兌現之行為，應僅屬與自訴人間之單純民事糾葛，而
    與詐欺犯罪無涉。本件依自訴人提出之證據，顯然尚不足以證明被告確有自訴之
    犯罪事實。此外，本院復查無其他積極證據，足認被告有何詐欺犯行，不能證明
    被告犯罪，依法應為無罪之諭知。
據上論斷，應依刑事訴訟法第三百四十三條、第三百零一條第一項，判決如主文。中
中    華    民    國      九十二      年        六      月     三十     日
                                臺灣臺北地方法院刑事第二庭
                                          法  官    楊代華
右正本證明與原本無異。
如不服本判決，應於判決送達後十日內向本院提出上訴狀(應抄附繕本)。告訴人或被
害人如對於本判決不服者，應具備理由請求檢察官上訴，其上訴期間之計算係以檢察
官收受判決正本之日期為準。
                                          書記官    廖純瑜
中    華    民    國      九十二      年        六      月     三十     日


司法院資訊處製作；財團法人民間司法改革基金會備份。
